臺灣新北地方法院刑事判決
111年度金訴字第96號
公  訴  人  臺灣新北地方檢察署檢察官
被      告  吳宜芳


上列被告因違反洗錢防制法等案件，經檢察官提起公訴（110年
度偵字第40829號），被告於準備程序中就被訴事實為有罪之陳
述，經告以簡式審判之旨，並聽取當事人意見後，本院合議庭裁
定由受命法官獨任進行簡式審判程序，判決如下：
    主  文
甲○○犯三人以上共同詐欺取財罪，共貳罪，各處有期徒刑壹年貳
月。應執行有期徒刑壹年陸月。未扣案之犯罪所得新臺幣貳仟元
沒收，於全部或一部不能沒收或不宜執行沒收時，追徵其價額。
    事  實
一、甲○○與真實姓名年籍不詳、通訊軟體LINE（下稱LINE）暱稱
    「Lesslie」之成年人（下稱「Lesslie」）及其所屬詐騙集
    團成員（無證據證明該詐欺集團內有未滿18歲之人，下稱本
    案詐欺集團）共同意圖為自己不法之所有，基於三人以上共
    同詐欺取財及掩飾或隱匿詐欺犯罪所得去向之一般洗錢犯意
    聯絡，先由甲○○於民國110年7月間，在不詳地點，將其所申
    辦中國信託商業銀行（下稱中信銀行）帳號000000000000號
    帳戶(起訴書誤載為「00000000000」，應予更正，下稱本案
    帳戶)之存摺封面拍照後，再以上傳LINE方式傳送予「Lessl
    ie」，供作收取詐騙款項使用；嗣本案詐欺集團之其他成員
    利用不詳門號電話及王昭毅所申辦之行動電話門號00000000
    00號（王昭毅所涉幫助詐欺案件，另由臺灣桃園地方檢察署
    以110年度偵字第36978號案件偵查中），再於附表編號1、2
    「詐欺方式」欄所示時間、方式，對附表編號1、2「遭詐騙
    對象」欄所示之人施以詐術，使丁○○、丙○○等二人均陷於錯
    誤，而各於附表編號1、2「匯款時間及地點」欄所示時間、
    地點，將附表編號1、2「匯款金額」欄所示款項匯至本案帳
    戶內，之後再由甲○○依「Lesslie」之指示，於附表編號1、
    2「提領時間」欄所示時間，提領如附表編號1、2「提領金
    額」欄所示款項後，在附表編號1、2「交付地點」欄所示地
    點交付予「Lesslie」，並取得新臺幣（下同）2,000元之報
    酬，以此方式製造金流斷點，隱匿詐欺取財犯罪所得之去向
    。嗣丙○○發覺受騙，報警處理，始循線查悉上情。
二、案經丙○○訴由新北市政府警察局樹林分局報告臺灣新北地方
    檢察署檢察官偵查起訴。
    理  由
一、被告甲○○所犯者為死刑、無期徒刑、最輕本刑為3年以上有
    期徒刑以外之罪，亦非屬高等法院管轄之第一審案件，其於
    本院準備程序進行中就被訴事實為有罪之陳述，經告知簡式
    審判程序之旨，並聽取檢察官、被告之意見後，本院合議庭
    依刑事訴訟法第273條之1第1項之規定，裁定由受命法官獨
    任進行簡式審判程序。又依刑事訴訟法第273條之2、同法第
    159條第2項之規定，簡式審判程序不適用傳聞法則有關限制
    證據能力之相關規定，合先敘明。
二、上揭犯罪事實，業據被告於本院準備程序、審理時均坦承不
    諱（見偵卷第9至11、63至64頁；本院卷第53、56、58至59
    頁），核與證人即告訴人丙○○、證人即被害人丁○○各於警詢
    時之證述（見偵卷第13至17頁）大致相符，並有內政部警政
    署反詐騙諮詢專線紀錄表、金融機構聯防機制通報單各2份
    、苗栗縣警察局苗栗分局南苗派出所、彰化縣警察局溪湖分
    局溪湖派出所受理詐騙帳戶通報警示簡便格式表、通聯調閱
    查詢單、中信銀行110年8月4日中信銀字第110224839185988
    號函暨所附客戶資料、存款交易明細及自動化交易LOG資料-
    財金交易各1份、郵政跨行匯款申請書2份、被害人丁○○與LI
    NE暱稱「Amy」之LINE對話紀錄擷圖4張、被告與「Lesslie
    」之LINE對話紀錄擷圖9張（見偵卷第21至38、41至47頁）
    在卷可證，綜合上開補強證據，足資擔保被告上開任意性自
    白，具有相當可信性，應堪信屬實。綜上，本案事證明確，
    被告上開犯行堪以認定，應予依法論科。
三、論罪科刑：
㈠、核被告所為，係犯刑法第339條之4第1項第2款之三人以上共
    同詐欺取財罪及洗錢防制法第2條第2款、第14條第1項之一
    般洗錢罪。被告與「Lesslie」及本案詐騙集團其他成員間
    ，均有犯意聯絡及行為分擔，應論以共同正犯。　　
㈡、又被告於附表編號1、2「提領時間」欄所示時間，先後多次
    提領丁○○、丙○○匯入至本案帳戶內之款項，應可認被告與「
    Lesslie」及本案詐騙集團其他成員等人主觀上係基於單一
    之共同詐欺取財犯意，客觀上均係於密切接近之時地實行，
    侵害同一之被害人財產法益，各行為之獨立性極為薄弱，故
    依一般社會健全觀念，在時間差距上，難以強行分開，在刑
    法評價上，應視為數個舉動之接續施行，各以一罪論，較為
    合理。是被告對於丁○○、丙○○之匯入款項分次予以提領，犯
    罪時間相近，顯均係基於共同之接續犯意，應各論以一罪，
    公訴意旨漏未論及，應予補充。　
㈢、被告所為三人以上共同詐欺取財及一般洗錢罪等行為，在自
    然意義上雖非完全一致，然該數罪之行為間，仍有行為局部
    重疊合致之情形，依一般社會通念，認應評價為一行為方符
    刑罰公平原則，是被告係以一行為犯上開2罪，為想像競合
    犯，應依刑法第55條之規定，從一重之三人以上共同詐欺取
    財罪處斷。
㈣、又按刑法處罰之加重詐欺取財罪係侵害個人財產法益之犯罪
    ，其罪數計算，依一般社會通念，應以被害人數、被害次數
    之多寡，決定其犯罪之罪數（最高法院110年度台上字第167
    7號判決意旨參照）。從而，被告所犯如附表編號1、2所示
    不同遭詐騙對象之2次加重詐欺取財犯行，均係犯意各別，
    行為互殊，應予分論併罰。
㈤、被告就本案犯罪事實，業於本院準備程序及審理時自白犯罪
    ，是就被告本案一般洗錢犯行，原應依洗錢防制法第16條第
    2項之規定減輕其刑，惟依前揭罪數說明，被告就上開犯行
    均從一重論處三人以上共同詐欺取財罪，然就被告此部分想
    像競合輕罪得減刑部分，本院於依刑法第57條量刑時，將併
    予審酌，附此敘明。
㈥、爰以行為人之責任為基礎，審酌被告係智識正常、具一般社
    會經歷之人，竟與「Lesslie」及其所屬本案詐欺集團其他
    成員間基於詐欺取財、洗錢之犯意聯絡，提供本案帳戶，參
    與提領款項之行為，致丁○○、丙○○各受有如附表編號1、2「
    匯款金額」欄所示金額之財產上損害，且製造犯罪金流斷點
    、掩飾或隱匿特定犯罪所得去向，增加檢警查緝難度，使丁○○、丙○○之財物損失無法追回，助長詐欺犯罪盛行，危害社
    會秩序安全，復未與丁○○、丙○○達成和解、賠償損害或尋求
    原諒，所為實有不該。惟考量被告僅因過失傷害案件，遭法
    院判處拘役之刑，而未曾因故意犯罪受有期徒刑以上刑之宣
    告，此有卷附臺灣高等法院被告前案紀錄表1份可佐，復於
    本院準備程序、審理時坦承犯行，合於洗錢防制法第16條第
    2項所定減輕其刑事由，足見悔意之犯後態度；參以被告於
    本院審理時自述其高職畢業之智識程度、婚姻狀態、工作情
    形及收入、需扶養家人之家庭經濟生活狀況（見本院卷第58
    至59頁），暨其犯罪之動機、目的、手段、本案參與程度及
    獲利多寡、提領款項之金額、丁○○、丙○○之財產損失金額等
    一切情狀，分別量處如主文所示之刑。末考量被告本案所犯
    2罪，犯行時間相近，犯罪手段、態樣、分工角色均相同，
    且同為侵害財產法益，所受責任非難重複之程度較高，可予
    以酌定較低之應執行刑，綜合審酌被告前揭犯罪行為之不法
    與罪責程度，及對其施以矯正教化之必要性，合併量處如主
    文所示之應執行之刑。
四、沒收部分：
㈠、被告提供之本案帳戶，業經通報列為警示帳戶，此有前揭金
    融機構聯防機制通報單各2份、苗栗縣警察局苗栗分局南苗
    派出所、彰化縣警察局溪湖分局溪湖派出所受理詐騙帳戶通
    報警示簡便格式表各1份在卷可佐，且經本案偵、審程序後
    ，已無法再提供正常流通交易使用；就本案帳戶存摺、提款
    卡部分雖未扣案，但所屬本案帳戶既已遭警示，該交易工具
    已失其匿名性，也無法再提供他人任意使用，實質上無何價
    值，又本案帳戶存摺、提款卡非違禁物或法定應義務沒收之
    物，爰不予宣告沒收。
㈡、按犯罪所得，屬於犯罪行為人者，沒收之；前2項之沒收，於
    全部或一部不能沒收或不宜執行沒收時，追徵其價額，刑法
    第38條之1第1項前段、第3項各有明文。再按共同正犯之犯
    罪所得，沒收或追徵，應就各人所分得之數額分別為之；先
    前對共同正犯採連帶沒收犯罪所得之見解，已不再援用及供
    參考，此為最高法院近來一致之見解。另按犯洗錢防制法第
    14條之罪，其所移轉、變更、掩飾、隱匿、收受、取得、持
    有、使用之財物或財產上利益，沒收之；犯第15條之罪，其
    所收受、持有、使用之財物或財產上利益，亦同，洗錢防制
    法第18條第1項定有明文。惟因洗錢行為之標的是否限於行
    為人者始得宣告沒收，法無明文，是倘法條未規定「不問屬
    於犯罪行為人與否均沒收」時，自仍以屬於被告所有者為限
    ，始應予沒收。經查：
　⒈被告於附表編號1、2「提領時間」欄所示時間，提領如附表
    編號1、2「提領金額」欄所示款項後，在附表編號1、2「交
    付地點」欄所示地點交付予「Lesslie」，業經本院認定如
    前，而未據扣案，亦未由丁○○、丙○○取回，本院復查無積極
    證據可資證明被告確有取得上開款項，則揆諸前揭說明，其
    對上開款項既無事實上處分權限，亦未分配有不法利得，此
    部分自毋庸依前述刑法規定宣告沒收或追徵。
　⒉又被告因本案獲得2,000元報酬，業據被告於偵查中、本院審
    理時陳明在卷（見偵卷第64頁；本院卷第58頁），未據扣案
    ，亦未由丁○○、丙○○取回，屬被告本案犯行之犯罪所得，應
    依前開刑法規定宣告沒收，並於全部或一部不能沒收或不宜
    執行沒收時，追徵其價額。
據上論斷，應依刑事訴訟法第273條之1第1項、第299條第1項前
段（本案採判決精簡原則，僅引述程序法條），判決如主文。
本案經檢察官乙○○提起公訴，檢察官鄭心慈到庭執行職務。
中　　華　　民　　國　　111 　年　　6 　　月　　22　　日
                  刑事第十五庭  法  官  梁世樺
以上正本證明與原本無異。
如不服本判決應於收受判決後20日內向本院提出上訴書狀，並應
敘述具體理由；其未敘述上訴理由者，應於上訴期間屆滿後20日
內向本院補提理由書（均須按他造當事人之人數附繕本）「切勿
逕送上級法院」。
                                書記官　曾翊凱
中　　華　　民　　國　　111 　年　　6 　　月　　23　　日
附錄本案論罪科刑法條全文：
洗錢防制法第2條
本法所稱洗錢，指下列行為：
一、意圖掩飾或隱匿特定犯罪所得來源，或使他人逃避刑事追訴
    ，而移轉或變更特定犯罪所得。
二、掩飾或隱匿特定犯罪所得之本質、來源、去向、所在、所有
    權、處分權或其他權益者。
三、收受、持有或使用他人之特定犯罪所得。
　　
洗錢防制法第14條
有第2條各款所列洗錢行為者，處7年以下有期徒刑，併科新臺幣
5百萬元以下罰金。
前項之未遂犯罰之。
前二項情形，不得科以超過其特定犯罪所定最重本刑之刑。

中華民國刑法第339條之4
犯第339條詐欺罪而有下列情形之一者，處1年以上7年以下有期
徒刑，得併科1百萬元以下罰金：
一、冒用政府機關或公務員名義犯之。
二、三人以上共同犯之。
三、以廣播電視、電子通訊、網際網路或其他媒體等傳播工具，
    對公眾散布而犯之。
前項之未遂犯罰之。
附表：
編號 遭詐騙對象 詐欺方式 匯款時間及地點 匯款金額（新臺幣，下同） 提領時間 提領金額  交付地點 1 丁○○（被害人） 本案詐欺集團成員接續於110年7月6、7日，假冒丁○○之孫女楊淑美，以不詳門號電話及LINE聯繫丁○○，並佯稱缺錢需要借款云云，致丁○○陷於錯誤。 於110年7月7日13時30分許，丁○○委請其孫媳婦蔡霈萱至址設彰化縣○○鎮○○路0段000號之中華郵政股份有限公司溪湖郵局，以臨櫃方式匯款。 250,000元 ⑴111年7月7日13時38分許  220,000元 新北市三重區正義北路上之中信銀行附近某處      ⑵110年7月7日13時42分許  30,000元  2 丙○○（告訴人） 本案詐欺集團成員於110年7月8日，假冒丙○○之妹利用王昭毅所申辦之行動電話門號0000000000號聯繫丙○○，並佯稱欲借錢云云，致丙○○陷於錯誤。 於110年7月8日10時56分許，丙○○至址設苗栗縣○○市○○路000號之中華郵政股份有限公司中苗郵局 100,000元 ⑴110年7月8日11時19分許   95,000元 新北市三重區正義北路上之中信銀行附近某處      ⑵110年7月8日11時52分許   5,000元  備註 編號2「提領時間」欄所示時間，起訴書附表編號3、4均誤載為「110年7月7日」；起訴書附表編號5係屬贅載等部分，業經公訴檢察官於本院準備程序時當庭更正、刪除（見本院卷第53頁）。